【裁判字號】    95,交訴,188
【裁判日期】    951215
【裁判案由】    公共危險
【裁判全文】
臺灣高雄地方法院刑事判決            95年度交訴字第188 號
公  訴  人  臺灣高雄地方法院檢察署檢察官
被      告  乙○○
上列被告因公共危險案件，經檢察官提起公訴（起訴案號：臺灣
高雄地方法院檢察署95年度偵字第16319 號），本院判決如下：
    主  文
乙○○駕犯肇事致人傷害逃逸罪，累犯，處有期徒刑壹年。
    事  實
一、乙○○前於91年間，因偽造文書案件，經臺灣嘉義義地方法
    院以91年度訴字第150 號判處有期徒刑1 年2 月，經提起上
    訴，由臺灣高等法院臺南分院於92年3 月4 日，以92年度上
    訴字第127 號判決上訴駁回，並於92年3 月28日確定，甫於
    民國（下同）93年9 月22日因縮刑期滿執行完畢出監。
二、詎乙○○考領有適當駕駛執照，仍不知警惕，於95年3 月19
    日早上6 時25分許，駕駛車牌號碼ＸＡ─9215號自用小客車
    ，沿高雄市前鎮區○○○路之南向北方向行駛，並於同日早
    上6 時30分許，途經上開和平二路300 巷前道路行駛時，駕
    駛人應注意車前狀況及兩車併行之間隔，且於同方向左前方
    超車時，應注意於前車左側保持半公尺以上之間隔超過，行
    至安全距離後，再顯示右方向燈駛入原行路線，並應注意隨
    時採取必要之安全措施，作隨時停車之準備，而依當時天候
    晴、日間自然光線、柏油路面乾燥、無缺陷、無障礙物、視
    距良好，且依其智識能力，並無不能注意之情事，適有同方
    向行駛在前方之機車騎士丙○○騎乘車牌號碼ＡＨＯ─337
    號機車，停在上開和平二路段與廣西路口之機車停等區車線
    格內，等待紅燈轉綠燈之際，詎乙○○竟疏於注意及此，貿
    然向前方超車，復未注意與其右側丙○○機車保持半公尺以
    上之間隔，逕行由丙○○所騎乘之機車左側超車，造成該Ｘ
    Ａ─9215號自用小客車右側前車頭部位追撞丙○○機車之左
    後側，致丙○○人車倒地，因而受有小腿挫傷、擦傷之傷害
    （過失傷害部分，業經臺灣高雄地方法院檢察署檢察官於95
    年7 月31日，以95年度偵字第16319 號不起訴處分），乃丙
    ○○所有之ＡＨＯ─337 號機車之左後方向燈及板金毀損，
    此時，乙○○駕駛之ＸＡ─9215號自用小客車雖有暫停下來
    ，惟迨丙○○自地上起身走向乙○○駕駛之ＸＡ─9215號自
    用小客車右後側車窗玻璃板金車體部位敲擊拍打1 、2 秒許
    ，詎乙○○明知其駕車與丙○○所騎乘之機車發生擦撞而肇
    事，並已使丙○○倒地受有傷害，非但未停車查看，亦未報
    警及將已受傷丙○○送醫救治，反而迅速駕車逃離現場，嗣
    經丙○○記下乙○○所駕駛之上開自用小客車之車牌號碼，
    報請警方追查，嗣經警循線查獲，始悉上情。
三、案經高雄市政府警察局前鎮分局報告臺灣高雄地方法院檢察
    署檢察官偵查起訴。
    理  由
壹、關於證據能力
一、按被告以外之人（包括證人、鑑定人、告訴人、被害人及共
    同被告等）於審判外之陳述雖不符刑事訴訟法第159 條之 1
    至之4 等四條之規定，而經當事人於審判程序同意作為證據
    ，法院審酌該言詞陳述或書面陳述作成時之情況，認為適當
    者，亦得為證據；當事人、代理人或辯護人於法院調查證據
    時，知有刑事訴訟法第159 條第1 項不得為證據之情形，而
    未於言詞辯論終結前聲明異議者，視為有前項之同意，同法
    第159 條之5 定有明文。立法意旨在於傳聞證據未經當事人
    之反對詰問予以核實，原則上先予排除。惟若當事人已放棄
    反對詰問權，於審判程序中表明同意該等傳聞證據可作為證
    據；或於言詞辯論終結前未聲明異議，基於尊重當事人對傳
    聞證據之處分權，及證據資料愈豐富，愈有助於真實發見之
    理念，且強化言詞辯論主義，使訴訟程序得以順暢進行，上
    開傳聞證據亦均具有證據能力。本件證人即被害人丙○○於
    警詢所為之證述、偵卷及本院中具結證人、高市警前分偵字
    第0950008700號警卷第18頁、第13頁之和解書及被害人丙○
    ○交通事故談話表各1 件，當事人於本院95年10月13日準備
    程序及95年12月5 日審判程序時，均明示同意作為證據，本
    院審酌上開筆錄作成時，較無人情施壓或干擾，亦無不當取
    供之情形，認為以之作為本案之證據亦屬適當，是其於警詢
    及其他卷中之證言，均具有證據能力。
二、傳聞法則乃對於被告以外之人於審判外之言詞或書面陳述，
    亦即針對被告以外之人於審判外以言詞或書面所為之供述證
    據而為規範。本件高市警前分偵字第0950008700號警卷第14
    頁起至第15頁止之現場蒐證照片3 張，乃以科學、機械之方
    式，對於所拍攝內容所為忠實且正確之記錄，上開照片3 張
    在性質上亦非供述證據，自無刑事訴訟法第159 條第1 項規
    定之適用，均應有證據能力。
三、又(一)除顯有不可信之情況外，公務員職務上製作之紀錄文書
    、證明文書。(二)除顯有不可信之情況外，從事業務之人於業
    務上或通常業務過程所須製作之紀錄文書、證明文書。(三)除
    前2 款之情形外，其他於可信之特別情況下所製作之文書。
    亦得為證據，刑事訴訟法第159 條之4 亦有明文。查本件高
    市警前分偵字第0950008700號警卷第7 頁起至第12頁止之卷
    內所附之二聖醫院診斷證明書、乙○○所有之ＸＡ─92 15
    號自用小客車車籍查詢認可資料、道路交通事故現場圖、道
    路交通事故調查報告表（一）、（二）之紀錄，係屬記錄警
    員於其職務根據現場實況、當時路況、車損狀況、承辦警員
    至現場處理時之情形、被害人受傷等事實所製作之紀錄文書
    ，因該等公務員有據實製作之義務，復無利害關係，而現場
    歷經相當時日，難以重建，實有尊重該等紀錄文書之必要性
    ，且就該等紀錄，被告亦於本院95年12月5 日審判程序時同
    意作為證據（見本院卷第58頁），亦無顯不可信情況之例外
    條件存在，依刑事訴訟法159 條之4 第1 款之規定，該等文
    書有關上開事實紀錄部分，俱有證據能力，合先敘明。
貳、關於實體方面
一、訊據被告乙○○固坦承上揭自用小客車係其所有之事實，惟
    矢口否認有何肇事後逃逸之犯行，辯稱：伊對有無經過事發
    地點及有無擦撞到被害人之事，已經忘記，係因為被害人一
    直說是我的車子撞到他，警察說和解就沒事了，所以我才跟
    他和解的云云。經查：
(一)、被害人丙○○所有之ＡＨＯ─337 號機車之左後方向燈及板
    金毀損，係受ＸＡ─9215號自用小客車追撞造成之事實，業
    據被害人丙○○於95年3 月28日警詢時指訴：伊於上開時地
    騎乘ＡＨＯ─337 號機車，在高雄市前鎮區○○○○○路口
    ，停紅燈時，遭後方自用小客車自伊機車左後方撞擊後，該
    車有停車，伊欲上前攔阻時，對方即加速逃逸，伊有記下該
    自用小客車之車牌號碼：ＸＡ─9215號，伊因而受有右腳擦
    傷等傷害，而機車左後方向燈及板金毀損，伊要提出過失傷
    害告訴等語（見上開警卷第5 頁）綦詳，與其於95年6 月27
    日偵訊時具結證述：我機車當時停在機車道，快車道上也有
    一台汽車跟我一樣停紅燈，上開ＸＡ─9215號自用小客車駕
    駛人是要從我的機車和那部汽車中間超過去，造成ＸＡ─92
    15號自用小客車撞擊伊機車左後側，我的機車被撞向前，我
    人就仰翻倒地，上開ＸＡ─9215號自用小客車撞到我時，有
    停一下大約是10至15秒，我看的很清楚，看到該車的廠牌及
    車號，我就上前拍打ＸＡ─9215號自用小客車，請該車駕駛
    人下車，然後該車駕駛人就油門一加，就離去了，後來我發
    現我的腳身體有撞擊的外傷，是我自己報案的，派出所及交
    通隊都有到現場。事故發生日之經過二個月餘，ＸＡ─9215
    號自用小客車駕駛人乙○○有賠我錢，雙方有達成和解，而
    乙○○於和解時有承認是他駕駛該車等語（見同上署95年度
    偵字第16319 號卷第13頁）情節大致相符，核與其於事故發
    生日95年3 月19日早上6 時50分，在上開事故現場之警詢談
    話紀錄表指述：我機車當時停止在和平二路之南向之北慢車
    道紅燈臨時停車區內，肇事車號ＸＡ─9215號自用小客車之
    右前車頭自我機車後方來，我機車左後側被撞，而肇事車之
    車號係ＸＡ─92 15 號等語（見同上警卷第13頁）情節符合
    ；上情並據證人丙○○於本院審判時具結證稱：我騎當時停
    在機車道上等紅燈，我左邊快車道上已經停了一部汽車，擦
    撞我的車輛是從我機車及停紅燈的那部汽車中間經過，才擦
    撞到我的機車，我倒下後停了幾秒鐘爬起來，經過我的那部
    車停在我的左前方，我就拍打那部車右後窗板金車體部位並
    叫那部車，但一下子那部車就開走了，我記下那部車的車牌
    號碼就去報案，被告有與我和解，見證人王深田是議員助理
    ，是被告與他到消防局瑞隆分隊我上班地方找我和解等語（
    見本院卷第60頁），互核與被告乙○○於本院95年12月5 日
    審判時供述：ＸＡ─9215號自用小客車是我所有，上開事故
    發生後，我有去找議員蔡媽福，蔡議員叫他的助理王深田帶
    我去找告訴人，並有達成和解，見證人是王深田等語（見本
    院卷第63頁）情節大致相符，並有上開和解書及被害人丙○
    ○交通事故談話表、道路交通事故現場圖、道路交通事故調
    查報告表（一）、（二）各1 件在卷可稽。足徵被害人丙○
    ○所述核與事實相符，洵堪可信，是被告乙○○之ＸＡ─92
    15號自用小客車為超車，而追撞前方丙○○騎乘ＡＨＯ─33
    7 號機車之左後方向燈及板金毀損之事實，應堪認定。
(二)、又查，高市警前分偵字第0950008700號警卷第18頁之甲方乙
    ○○、乙方丙○○、見證人王深田的和解書之肇事情形欄載
    示：「95年3 月19日6 時30分甲方乙○○，在和平二路與廣
    西路口發生車禍乙案，致乙方傷害與毀損」、和解條件欄載
    示：「一、玆鑒於事出意外雙方同意和解結案由甲方賠付乙
    方伍仟元正。二、嗣後無論如何情形乙方丙○○或任何其他
    人不得再向甲方要求其他賠償並不得再有異議及追訴等情事
    。右列各項條件經甲乙方同意遵守特立和解書為憑」、備註
    欄載示：「本和解書乙式三份除雙方各執乙份外，餘一份送
    前鎮分局派出所存查」，並經甲方乙○○、乙方丙○○、見
    證人王深田按捺指印，各填寫身分證字號、地址，於95年6
    月5 日、和解地點：消防局（瑞隆分隊）之情節綦詳，核與
    被告乙○○於本院95年12月5 日審判時供述：ＸＡ─9215號
    自用小客車是我所有，上開事故發生後，我有去找議員蔡媽
    福，蔡議員叫他的助理王深田帶我去找告訴人，並有達成和
    解，見證人是王深田等語（見本院卷第63頁）情節相符，互
    核與被害人丙○○於95年6 月27日偵訊時指述：上開ＸＡ─
    9215號自用小客車駕駛人乙○○有賠我錢，雙方有達成和解
    ，而乙○○於和解時有承認是他駕駛該車等語（見同上署95
    年度偵字第16319 號卷第13頁）情節大致相符，並有和解書
    在卷可佐，是被告乙○○辯稱：伊對於有無在上開地點、時
    間駕駛前揭自小客車之事，已因時間太久忘記，及警員說和
    解就沒事，我才跟被告和解云云，已非可採。況依常情判斷
    ，果係其無於上揭時間、地點擦撞被害人之事實，豈有找議
    員蔡媽福，蔡議員叫他的助理王深田帶伊前往去找告訴人丙
    ○○之理；再者，告訴人丙○○亦於偵查檢察官之偵訊時當
    庭表示撤回告訴，並有同上署95年度偵字第16319 號卷第27
    頁檢附之不起訴處分書1 件可徵，是由上開事證相互參酌，
    足見被告上開所辯與事實、經驗法則相違，顯係臨訟卸責飾
    詞，不足採信。
(三)、按汽車行駛時，駕駛人應注意車前狀況及兩車併行之間隔，
    並隨時採取必要之安全措施，且於超車時，應注意於前車左
    側保持半公尺以上之間隔超過，行至安全距離後，再顯示右
    方向燈駛入原行路線，道路交通安全規則第94條第3 項、第
    101 條第5 款定有明文。查被告已有考領適當駕駛執照之汽
    車駕駛人，對上開交通規則，誠難諉稱不知，況肇事當時天
    氣晴、柏油路面無缺陷，日間自然光線、道路無障礙物、視
    距良好，且依被告之智識、能力等情，亦無不能注意之情事
    ，竟疏未注意及此，且行駛時未注意兩車併行之間隔，貿然
    向前方超車，復未注意與其右側被害人丙○○機車保持半公
    尺以上之間隔，逕行由被害人丙○○所騎乘之機車與同為等
    待紅燈燈號之他車中間穿越超車行駛，致被害人騎乘上開機
    車於原地等待紅燈臨時停車時，遭被告所駕駛之自小客車撞
    擊被害人之機車倒地，肇致本件車禍事故，被告就本件車禍
    事故之發生，顯有過失，致被害人因而受有小腿挫傷、擦傷
    之傷害結果，則被告上開過失行為與被害人之傷害結果間自
    有相當因果關係。
(四)、末按刑法第185 條之4 肇事致人死傷逃逸罪，係於88年4 月
    21日修正刑法時之增訂條文，其立法目的係以處罰肇事後逃
    逸之駕駛人，俾促使駕駛人於肇事後能對被害人即時救護，
    以減少死傷，是該罪之成立祇以行為人有駕駛動力交通工具
    肇事，致人死傷而逃逸之事實為已足，至行為人之肇事有否
    過失，則非所問，此有最高法院94年度臺上字第6090號判決
    意旨可參，是被告雖以上揭情詞置辯而否認有何肇事逃逸之
    情，然依上開事證及上揭規定說明，足見被告既已明知被害
    人之人車倒地，況衡情亦應知悉有人已有受傷，並應下車查
    看及詢問被害人之情況，更甚者，被告於事發後即行駕車離
    去，並於事發後亦未返回車禍現場對被害人採取救護或其他
    必要措施，或報警處理，是被告乙○○上開肇事後逃逸之惡
    性甚為重大，洵堪認定。
(五)、綜上，被告所辯與事實、經驗法則不符，殊無可信，而被告
    上揭過失行為造成被害人受傷，其上開疏忽之駕駛行為與被
    害人上揭傷害間，有相當因果關係，而被告於事發後逕行駕
    車離去，並於事發後亦未返回車禍現場對被害人採取救護或
    其他必要措施，或報警處理，其肇事致人受傷逃逸之事證已
    臻明確，其犯行洵堪認定。
二、核被告乙○○所為，係犯刑法185條之4駕駛動力交通工具，
    致人受傷而逃逸罪。查被告乙○○前於91年間，因偽造文書
    案件，經臺灣嘉義義地方法院以91年度訴字第150 號判處有
    期徒刑1 年2 月，經提起上訴，由臺灣高等法院臺南分院於
    92年3 月4 日，以92年度上訴字第127 號判決上訴駁回，並
    於92年3 月28日確定，甫於民國（下同）93年9 月22日因縮
    刑期滿執行完畢出監，此有臺灣高等法院被告前案紀錄表及
    臺灣高雄地方法院檢察署刑案資料查註紀錄表各1 份在卷可
    按，其於5 年以內故意再犯本件有期徒刑以上之罪，不論依
    修正前或修正後之刑法第47條規定，均構成累犯，對被告而
    言並無有利或不利之情形，依刑法第2 條第1 項規定，自不
    生新舊法比較之問題，應逕依修正前刑法第47條，論以累犯
    ，並加重其刑，蓋刑法業於94年2 月2 日修正公布，並自95
    年7 月1 日施行，被告於行為後，新修正刑法雖已施行，但
    行為後之法律有利於行為人者，適用最有利於行為人之法律
    ，新修正刑法第2 條第1 項定有明文。又被告上開犯罪時之
    刑法第185 條之4 駕駛動力交通工具，致人受傷而逃逸罪之
    罰金刑、易科罰金之折算標準、以下銀元以及新臺幣之相關
    法律均業經變更，均依刑法第2 條第1 項前段，比較新舊法
    如下附表示，併此敘明。
三、爰審酌被告於肇事致人受傷後，竟未協助救護，置被害人受
    傷於不顧，對被害人可能因遲延送醫所肇致之危害非輕，且
    矢口否認有何肇事逃逸之犯行，且被害人丙○○於本院95年
    12月5 日審判時到庭具結證訴：「【對你偵查中說被告車子
    停了10至15秒，有何意見？（提示並告以要旨）】我是說我
    拍打的時間約1 、2 秒，至於該車停車的時間應該是10至15
    秒。」、「（當時被撞的力道大還是小？）擦撞後車子就斜
    倒在人行道上，我倒在離機車三公尺的地方。」、「（你如
    何確定是那部車撞到你？）本來那邊沒有車，我被擦撞後起
    來，就只有那部車經過，我倒下停了幾秒鐘爬起來，經過我
    的那部車停在我的左前方，我就拍打那部車右後窗板金車體
    部位並叫那部車，那部車窗關著，我也不知道開車的人有沒
    有聽到，那部車停一下子就開走了。」等語（見本院卷第59
    頁、第61頁）證述情節綦詳明確，是被告乙○○上開肇事後
    逃逸之惡性情節甚為重大，本案量刑應從重，惟念其於犯罪
    後已與被害人達成和解，並經被害人於偵查中撤回告訴，有
    和解書及上開不起訴處分書各1 份在卷可佐，再斟酌偵查起
    訴檢察官具體求刑有期徒刑8 月以上2 年6 月以下之適當刑
    度，爰處如主文所示之刑，用啟自新。
據上論斷，應依刑事訴訟法第299 條第1 項前段，刑法第2 條第
1 項前段、第185 條之4 ，修正前刑法第47條，罰金罰鍰提高標
準條例第1 條前段，判決如主文。
本案經檢察官甲○○到庭執行職務。
中    華    民    國    95    年    12    月    15    日
                  交通法庭審判長法  官  田平安
                                法  官  郭瓊徽
                                法  官  施添寶
中    華    民    國    95    年    12    月    15    日
以上正本證明與原本無異。
如不服本判決，應於收受送達後10日內向本院提出上訴書狀。
                                書記官  陳威志
附錄本判決論罪科刑法條全文
刑法第184條之4
駕駛動力交通工具肇事，致人死傷而逃逸者，處六月以上五年以
下有期徒刑。
附表：以下銀元以及新臺幣、本罪之罰金刑、易科罰金之折算標
      準之相關法律均業經變更，均依刑法第2條第1項前段，比
      較新舊法如下：
┌───────────────────────────────────────────────┐
│附表：                                                                                        │
├──────┬─────────────┬─────────────┬───────┬────┤
│相關變更條文│行為時法（下稱舊法）之內容│裁判時法（下稱新法）之內容│比  較  理  由│備    註│
├──────┼─────────────┼─────────────┼───────┼────┤
│罰金刑貨幣單│1.罰金罰鍰提高標準條例第1 │1.刑法施行法第1 之1 條：「│刑法之貨幣單位│經依現行│
│位之變更    │  條前段：「依法律應處罰金│  中華民國94年1 月7 日刑法│由「元（指銀元│法規所定│
│            │  、罰鍰者，就其原定數額得│  修正施行後，刑法分則編所│）」變更為「新│貨幣單位│
│            │  提高為2 倍至10倍」（刑法│  定罰金之貨幣單位為新臺幣│臺幣」，且刑法│折算新臺│
│            │  乃係定明10倍）。        │  。94年1 月7 日刑法修正時│分則之罰金數額│幣條例第│
│            │2.廢止前罰金罰鍰提高標準條│  ，刑法分則編未修正之條文│，亦視該分則先│2 條之規│
│            │  例第5 條：「第1 條所定得│  定有罰金者，自94年1 月7 │前曾修正與否，│定折算後│
│            │  提高倍數之規定，於本條例│  日刑法修正施行後，就其所│而分別提高3 或│等值，是│
│            │  修正後制定之法律，不適用│  定數額提高為30倍。但72年│30倍。        │以新法並│
│            │  之；本條例修正前公布之法│  6 月26日至94年1 月7 日新│              │未較有利│
│            │  律，於本條例修正後修正其│  增或修正之條文，就其所定│              │        │
│            │  罰金罰鍰數額或法律經全部│  數額提高為3 倍」。      │              │        │
│            │  修正而其罰金罰鍰數額未予│                          │              │        │
│            │  變更者，亦同」。        │                          │              │        │
├──────┼─────────────┼─────────────┼───────┼────┤
│刑法第33條第│罰金：（銀元）1 元以上。  │罰金：新臺幣1000元以上，以│罰金刑之下限，│舊法有利│
│5 款：罰金刑│                          │百元計算之。              │由銀元10元（依│        │
│下限變更    │                          │                          │前述也提高10倍│        │
│            │                          │                          │）即新臺幣30元│        │
│            │                          │                          │，提高為新臺幣│        │
│            │                          │                          │1000元。      │        │
├──────┼─────────────┼─────────────┼───────┼────┤
│易科罰金折算│1. 修正前刑法第41條第1 項 │修正後刑法第41條第1 項前段│易科罰金折算標│舊法有利│
│標準變更    │   前段：「犯最重本刑為5  │：「犯最重本刑為5 年以下有│準由銀元1 百元│        │
│            │   年以下有期刑以下之刑之 │期徒刑以下之刑之罪，而受6 │以上3 百元以下│        │
│            │   罪，而受6 個月以下有期 │個月以下有期徒刑或拘役之宣│，即新臺幣3 百│        │
│            │   徒刑或拘役之宣告…得以 │告者，得以新臺幣1 千元、2 │元以上，9 百元│        │
│            │   1 元以上3 元以下折算1日│千元或3 千元折算1 日，易科│，提高為以新臺│        │
│            │   ，易科罰金」。         │罰金」。                  │幣1 千元、2 千│        │
│            │2.廢止前罰金罰鍰提高標準條│                          │元、3 千元折算│        │
│            │  例第2 條：「依刑法第41條│                          │1日 。        │        │
│            │  易科罰金…就其原定數額提│                          │              │        │
│            │  高為1 百倍折算1 日；法律│                          │              │        │
│            │  所定罰金數額未依本條例提│                          │              │        │
│            │  高倍數，或其處罰法條無罰│                          │              │        │
│            │  金刑之規定者，亦同」。  │                          │              │        │
│            │註：上開貨幣單位為銀元。  │                          │              │        │
├──────┼─────────────┴─────────────┴───────┴────┤
│整體比較結果│本件舊法之罰金刑最低度刑、易科罰金之折算標準均較低而屬較有利。                  │
└──────┴────────────────────────────────────────┘


司法院資訊處製作；財團法人民間司法改革基金會備份。
